【裁判字號】    89,上易,3656
【裁判日期】    890830
【裁判案由】    侵占
【裁判全文】
臺灣高等法院刑事判決                          八十九年度上易字第三六五六號
    上  訴  人
    即  被  告  甲○○
右上訴人，因業務侵占案件，不服臺灣臺北地方法院八十八年度易字第二○一三號，
中華民國八十九年八月三十日第一審判決（起訴案號：台灣台北地方法院檢察署八十
八年度偵字第八八一○號），提起上訴，本院判決如左：
    主    文
上訴駁回。
    事    實
一、緣甲○○自民國八十六年四月間起受雇設於台北縣汐止鎮○○街一八六巷七之一
    號統年企業公司（下稱統年公司），負責向統年公司客戶收取貨款，為從事業務
    之人。竟基於意圖為自己不法所有之概括犯意，自八十七年一月起，在各該客戶
    位於台北市之營業處所，先後將統年公司之客戶全耀公司及萬億來公司所收取之
    貨款，分別為新台幣（下同）四萬七千五百二十二元、二千三百六十八元共計四
    萬九千八百九十元，連續侵占入己，嗣於離職時為統年公司發覺始查知上情。
二、案經統年公司訴由臺灣士林地方法院檢察署呈請臺灣高等法院檢察署檢察長核轉
    臺灣台北地方法院檢察署檢察官偵查起訴。
    理    由
一、被告甲○○未到庭，惟據其於調查時就右揭時地之侵占犯行迭於偵審中自承在案
    （原審卷第四十九頁、第一一三頁，及本院八十九年十月二十三日訊問筆錄），
    核與告訴代理人唐世昌指訴之侵占情節相同（見偵查卷第十六頁），復有被告已
    收取全耀公司所欠貨款之簽單及被告所書立之欠款切結書各一紙附卷足佐（見原
    審卷第七十八頁），被告自白與事實相符，本件事證已臻明確，其犯行洵堪認定
    ，依法應予論罪科刑。
二、核被告所為，係犯刑法第三百三十六條第二項之業務侵占罪。其先後二次業務侵
    占犯行，時間緊接，罪名與構成要件相同，顯係基於概括犯意而為，應依連續犯
    規定論以一罪，並加重其刑。原審審酌被告犯罪之動機、目的、智識程度、犯罪
    所生之危害尚輕，及犯罪後悔悟之態度等一切情狀，量處有期徒刑柒月，於法並
    無不合，量刑亦稱妥適，上訴人（即被告）空言徒稱上訴，且無敘明理由，自無
    理由，應以駁回。
三、另公訴意旨以被告甲○○尚侵占所收取盈德公司貨款一萬零四百三十元云云，訊
    據被告甲○○堅詞否認有此部分侵占犯行，經查：盈德公司貨款部分係因該公司
    退貨，被告遂將貨退回告訴人統年公司，然離職時未詳細交接，以致未銷除該筆
    交易紀錄等情，迭據被告供明在卷（見原審卷第一一九及一二○頁），參以告訴
    代理人唐世昌亦於原審訊問中陳稱：「盈德、順易、中南、旺客簽單均在甲○○
    手上。他怎麼怠忽職守，超出三個月，店家已倒了，收不到錢，算是應收未收款
    。等於他侵占款。」等語明確（見原審卷第一一九、一二○頁），可見被告所辯
    並未收取盈德公司貨款一節，尚堪置信。至觀諸卷附由被告書立之欠款切結書，
    此部分雖亦在被告同意償還之列，惟切結書上被告就是否侵占一節，並未坦認，
    或僅可認被告本諸其他原因而願負擔該筆貨款而已，尚難執此遂認其有侵占之行
    ，此外復查無其他積極證據足認被告有公訴人指摘侵占盈德公司貨款之犯行，惟
    公訴人認此部分犯行與前揭起訴經原審論罪部分之犯行，有連續犯之裁判上一罪
    關係，爰不另為無罪之諭知。
四、至告訴代理人於原審審理中續行指訴告訴被告尚侵占順易、旺客、三愛、富福、
    進源、中南及李月娥等客戶貨款計十萬二千七百四十八元云云，按刑事訴訟法第
    二百六十七條規定，檢察官就犯罪事實一部起訴者，其效力及於全部，係指檢察
    官所起訴之行為，與起訴範圍以外之行為，均應構成犯罪，且具有刑法第五十五
    條、第五十六條之相牽連或連續關係，於此情形，在法律上本視為裁判上一罪，
    依審判不可分之原則，法院始得併予審判。如果依據卷內訴訟資料，並不能證明
    被告有與起訴之行為具有裁判上一罪關係之起訴範圍以外之犯罪行為，則法院僅
    就起訴之行為裁判，自無違法可言。最高法院八十九年度台上字第七五六號判決
    可資參照。查本件告訴人雖指訴被告涉有連續業務侵占罪嫌，而提出告訴，但經
    檢察官偵查結果，認為被告僅涉有連續侵占全耀、盈德及萬億來三家公司之貨款
    ，並據以提起公訴，其餘指訴連續侵占順易、旺客、三愛、富福、進源、中南及
    李月娥部分則認罪嫌不足，然因與起訴之侵占事實有裁判上一罪之連續犯關係，
    故不另為不起訴處分，復經本院徵諸卷內資料，尚無其他積極證據足以證明被告
    確有侵占順易等七家公司之貨款，而與公訴人起訴之部分無涉，揆諸前揭裁判意
    旨，原審僅就公訴人起訴之全耀、盈德及萬億來部分予以審酌，並無不合，附此
  敘明。
五、被告經合法傳喚無正當理由不到庭，爰不待其陳述逕行判決。
據上論斷，應依刑事訴訟法第三百六十八條、第三百七十一條，判決如主文。
本案經檢察官陳維練到庭執行職務
中      華      民      國      八十九      年     十一     月  十四    日
                                      臺灣高等法院刑事第一庭
                                          審判長法  官  李  相  助
                                                法  官  王  振  興
                                                法  官  蔡  光  治
右正本證明與原本無異。
不得上訴。
                                                書記官  王  才  生
中    華    民    國    八十九    年       十一     月      十六        日
附錄本案論罪科刑法條全文
刑法第三百三十六條
對於公務上或因公益所持有之物，犯前條第一項之罪者，處一年以上七年以下有期徒
刑，得併科五千元以下罰金。
對於業務上所持有之物，犯前條第一項之罪者，處六月以上五年以下有期徒刑，得併
科三千元以下罰金。
前二項之未遂犯罰之。
-


司法院資訊處製作；財團法人民間司法改革基金會備份。
